【裁判字號】    98,訴,135
【裁判日期】    980611
【裁判案由】    強盜等
【裁判全文】
臺灣新竹地方法院刑事判決               98年度訴字第135號
公  訴  人  臺灣新竹地方法院檢察署檢察官
被      告  丙○○
                    號2樓（
指定辯護人  本院公設辯護人乙○○
上列被告因強盜等案件，經檢察官提起公訴（98年度偵字第2108
號），本院判決如下：
    主  文
丙○○竊盜，累犯，處有期徒刑肆月；又搶奪，因防護贓物，當
場施以強暴，累犯，處有期徒刑伍年肆月。應執行有期徒刑伍年
陸月。
    事  實
一、丙○○前於民國94年間因違反毒品危害防制條例案件，經國
    防部東部地方軍事法院以94年度花審字第16號判決判處有期
    徒刑1 年6 月確定，並於96年1 月22日縮刑期滿執行完畢。
    詎其仍不知悔悟，(一)基於意圖為自己不法所有之犯意，於98
    年3 月4 日下午1 時許，在新竹縣湖口鄉○○路30號前，以
    其家人所有之鑰匙竊取甲○○所有之車牌號碼LLJ-886 號重
    型機車。(二)又於同日下午3 時50分許，騎乘上開竊得之機車
    ，攜帶前由真實姓名、年籍不詳、綽號「阿傑」之成年男子
    所交付之塑膠玩具空氣槍1 支（未扣案），行經新竹縣新豐
    鄉○○○路北上車道65.5公里處之「霖」檳榔攤，見丁○○
    ○獨自一人顧店，遂以問路及購買檳榔為由進入上開檳榔攤
    內，先持前揭玩具空氣槍指向丁○○○，要求拿出財物，丁
    ○○○以為丙○○在玩鬧不予理會，丙○○見丁○○○之皮
    包（內有現金新臺幣《下同》4,000 元、金飾手鍊1 條、身
    分證、健保卡）放置在旁，竟另行起意，意圖為自己不法之
    所有，趁丁○○○不及防備之際，搶奪該皮包得手，丁○○
    ○為搶回該皮包而與丙○○發生拉扯，丙○○為防護贓物，
    竟當場持上開玩具空氣槍毆打丁○○○頭部（傷害部分未據
    告訴），至使丁○○○不能抗拒而放手，丙○○隨即持皮包
    逃離現場，丁○○○因而受有胸部及左臉即左側額骨處挫傷
    等傷害。嗣經丁○○○報警後，於同日晚間5 時許，在新竹
    縣新豐鄉鳳坑村15鄰657 號旁空地為警查獲，並扣得現金75
    0 元、金飾手鍊1 條及鑰匙1支。
二、案經新竹縣政府警察局竹北分局報請臺灣新竹地方法院檢察
    署檢察官偵查起訴。
    理  由
一、按被告以外之人於審判外之言詞或書面陳述，除法律有規定
    者外，不得作為證據，刑事訴訟法第159 條固定有明文，惟
    被告以外之人於審判外之陳述，雖不符同法第159 條之1 至
    之4 規定，而經當事人於審判程序同意作為證據，法院審酌
    該言詞陳述或書面陳述作成時之情況，認為適當者，亦得為
    證據。又當事人、代理人或辯護人於法院調查證據時，知有
    第159 條第1 項不得為證據之情形，而未於言詞辯論終結前
    聲明異議者，視為有前項之同意，此亦據同法第159 條之5
    規定明確。查本案所引用之證據資料（詳後引證據），其中
    傳聞證據部分，縱無刑事訴訟法第159 條之1 至第159 條之
    4 或其他規定之傳聞證據例外情形，亦因被告及其辯護人、
    檢察官或同意可作為證據使用，或未聲明異議，依刑事訴訟
    法第159 條之5 第1 項、第2 項之規定，本院審酌該證據作
    成之情況，並無不當，故其等於審判外之陳述，自得作為本
    案之證據。又按本案認定事實所引用之文書證據、物證等證
    據，並無證據證明係公務員違背法定程式所取得，亦無刑事
    訴訟法第159 條之4 之顯有不可信之情況與不得作為證據之
    情形，本院斟酌本案卷內之證據並非非法取得，亦無證明力
    明顯過低之情形，且經本院於審判期日依法進行證據之調查
    、辯論，被告於訴訟上之程序權，已受保障，前揭各該證據
    ，均得採為證據，先予敘明。
二、上開事實，業據被告丙○○於警詢、偵查、本院訊問、準備
    及審理程序時坦承不諱（見98年度偵字第2108號卷第12至15
    頁、第41至44頁、第50至51頁，98年度聲羈字第35號卷第5
    至9 頁，本院卷第9 至13頁、第28至31頁、第67至70頁），
    核與被害人丁○○○於警詢、偵訊及本院審理時證述之情節
    相符（見98年度偵字第2108號卷第18至22頁、第50至51頁、
    見本院卷第60至63頁），且有被害人甲○○於警詢之指述在
    卷可參（見98年度偵字第2108號卷第16至17頁），此外，並
    有贓物認領保管單2 張、竹北分局扣押物品目錄表、照片8
    張、新竹縣政府警察局竹北分局新豐分駐所受理刑事案件報
    案三聯單、警察機關重大刑案通報單、新竹縣政府警察局竹
    北分重大刑案通報單、新竹縣政府警察局竹北分局98年4 月
    15 日 竹縣北警偵字第0985 002775 號函暨所附被害人丁○
    ○○之財團法人天主教湖口仁慈醫院診斷證明書1 紙、新竹
    縣政府警察局竹北分局98年4 月21日竹縣北警偵字第098000
    8744號函暨所附「霖」檳榔攤內部照片4 張及財團法人天主
    教湖口仁慈醫院98年5 月7 日（98）湖仁醫病字第217 號函
    暨所附病歷摘要表及病歷影本附卷可佐（見98年度偵字第21
    08號卷第23至25頁、第30至33頁、第37至39頁、本院卷第24
    至26頁、第34至36頁、第44至49頁），足認被告上開自白與
    事實相符，應堪採信。按刑法準強盜罪，係以竊盜或搶奪為
    前提，在脫免逮捕之情形，其竊盜或搶奪既遂者，即以強盜
    既遂論，如竊盜或搶奪為未遂，即以強盜未遂論（最高法院
    68年臺上字第2772號判例意旨可供參照），又刑法第329 條
    準強盜罪之規定，將竊盜或搶奪之行為人為防護贓物、脫免
    逮捕或湮滅罪證而當場施強暴、脅迫之行為，視為施強暴、
    脅迫使人不能抗拒而取走財物之強盜行為，乃因準強盜罪之
    取財行為與施強暴、脅迫行為之因果順序，雖與強盜罪相反
    ，卻有時空之緊密連接關係，以致竊盜或搶奪故意與施強暴
    、脅迫之故意，並非截然可分，而得以視為一複合之單一故
    意，亦即可認為此等行為人之主觀不法與強盜行為人之主觀
    不法幾無差異；復因取財行為與強暴、脅迫行為之因果順序
    縱使倒置，客觀上對於被害人或第三人所造成財產法益與人
    身法益之損害卻無二致，而具有得予以相同評價之客觀不法
    ，故擬制為強盜行為之準強盜罪構成要件行為，雖未如刑法
    第328 條強盜罪之規定，將實施強暴、脅迫所導致被害人或
    第三人不能抗拒之要件予以明文規定，惟必於竊盜或搶奪之
    際，當場實行之強暴、脅迫行為，已達使人難以抗拒之程度
    ，其行為之客觀不法，方與強盜行為之客觀不法相當，而得
    與強盜罪同其法定刑（司法院釋字第630 號解釋、最高法院
    96年度台上字第4640號判決意旨參照）。查被告趁被害人丁
    ○○○不及防備之際掠取前開皮包，並置於自己實力支配之
    下而屬既遂，因被害人丁○○○欲取回遭搶之物品而與被告
    發生拉扯，被告為防護贓物，遂持玩具空氣槍毆傷被害人丁
    ○○○頭部，至使被害人丁○○○畏懼且不能抗拒等情，已
    經證人丁○○○於偵訊及本院審理時證述無誤，又被告為年
    輕力壯之男性，被告並自承其身高172 公分，體重60公斤（
    見本院卷第11頁），而被害人丁○○○身高僅153 公分、體
    重40公斤，身型瘦小，為被害人丁○○○陳述在卷（見本院
    卷第63頁），況被告所毆打被害人丁○○○之頭部係人體面
    部重要器官，故由被告及被害人丁○○○之體型與被告毆打
    被害人丁○○○之部位觀之，被告以其身強力壯之年齡、體
    型優勢，毆打被害人丁○○○頭部之行為，使被害人丁○○
    ○臉部及前胸受有挫傷而鬆手，而得持該皮包逃離現場，客
    觀上應認確實已達使被害人丁○○○不能抗拒之程度。綜上
    所述，本案事證明確，被告竊盜及準強盜之犯行均堪認定。
    末查，被告所攜帶之玩具空氣槍，依被告所供，係塑膠製造
    ，又未經扣案，且據被告供明業已丟棄、滅失（見本院第10
    至11頁、第69頁），故無法進行勘驗或送請專業鑑定，以確
    認該玩具空氣槍在客觀上是否足以對人之生命、身體、安全
    構成威脅，亦無從鑑定是否具有殺傷力，雖被告曾持之揮打
    被害人丁○○○，並致被害人丁○○○左臉即左側額骨處表
    皮受有瘀青之挫傷，惟依被害人丁○○○之傷勢，縱徒手揮
    打亦足造成，尚難以此作為認定兇器之標準，是尚無證據證
    明被告所攜帶之玩具空氣槍足為兇器，依罪疑唯輕原則，自
    難認定其屬刑法上加重條件之「兇器」，併此敘明。
三、核被告所為，就前揭事實欄一、(一)所載，係犯刑法第320 條
    第1 項之竊盜罪，就事實欄一、(二)所載，係犯刑法第329 條
    之準強盜罪，應依同法第328 條第1 項論科。被告所犯上開
    2 罪，犯意各別，行為互殊，應分論併罰。又被告前因違反
    毒品危害防制條例案件，經國防部東部地方軍事法院以94
    年度花審字第16號判決判處有期徒刑1 年6 月確定，並於96
    年1 月22日縮刑期滿執行完畢等情，有臺灣高等法院被告前
    案紀錄表存卷可按，是被告於徒刑執行完畢5 年內，再故意
    犯本件有期徒刑以上之2 罪，均應依刑法第47條第1 項之規
    定論以累犯，並依法加重其刑。爰審酌被告正值壯年，不思
    以正途賺取金錢，而冀望不勞而獲，及其為防護贓物，竟對
    被害人丁○○○施以強暴行為，致被害人丁○○○受傷，嚴
    重危害社會治安，且前有竊盜、違反毒品危害防制條例案件
    等前科，有臺灣高等法院被告前案紀錄表在卷可參，素行非
    佳，惟念其犯後坦承犯行，尚認態度良好，及被告為國中畢
    業、經濟狀況還好等智識、教育程度及經濟狀況，兼衡其犯
    罪之動機、目的、手段等一切情狀，分別量處如主文所示之
    刑，並定其應執行之刑。至扣案之鑰匙1 支，雖係供被告為
    上開事實欄一、(一)竊盜犯行所用之物，然係其家人所有等情
    ，業據被告供述在卷（見本院卷第68頁），本院復查無其他
    積極證據足資認定係被告所有之物，及被告於事實欄一、(二)
    所載犯行持以搶奪並毆打被害人丁○○○之玩具空氣槍1 支
    並未扣案，為免將來執行之困難，爰均不予宣告沒收。
據上論斷，應依刑事訴訟法第299 條第1 項前段，刑法第320 條
第1 項、第329 條、第328 條第1 項、第47條第1 項、第51條第
5 款，刑法施行法第1 條之1 ，判決如主文。
本案經檢察官李秋梅到庭執行職務
中    華    民    國    98    年    6     月    11    日
                  刑事第五庭    審判長法  官  黃惠玲
                                      法  官  蔡欣怡
                                      法  官  林佑珊
以上正本證明與原本無異。
如不服本判決應於收受判決後10日內向本院提出上訴書狀，並應
敘述具體理由。其未敘述上訴理由者，應於上訴期間屆滿後20日
內向本院補提理由書 (均須按他造當事人之人數附繕本)「 切勿
逕送上級法院」。
中    華    民    國    98    年    6     月    11    日
                                      書記官   蕭惠婷
附錄本案論罪科刑法條全文
刑法第320 條第1 項：
意圖為自己或第三人不法之所有，而竊取他人之動產者，為竊盜
罪，處5 年以下有期徒刑、拘役或5 百元以下罰金。
刑法第329 條
竊盜或搶奪，因防護贓物、脫免逮捕或湮滅罪證，而當場施以強
暴脅迫者，以強盜論。
刑法第328 條
意圖為自己或第三人不法之所有，以強暴、脅迫、藥劑、催眠術
或他法，至使不能抗拒，而取他人之物或使其交付者，為強盜罪
，處5 年以上有期徒刑。
以前項方法得財產上不法之利益或使第三人得之者，亦同。
犯強盜罪因而致人於死者，處死刑、無期徒刑或10年以上有期徒
刑；致重傷者，處無期徒刑或7 年以上有期徒刑。
第 1 項及第 2 項之未遂犯罰之。
預備犯強盜罪者，處1 年以下有期徒刑、拘役或3 千元以下罰金
。


司法院資訊處製作；財團法人民間司法改革基金會備份。
